臺灣臺南地方法院刑事判決　　　　　　　99年度訴字第1580號
公　訴　人　臺灣臺南地方法院檢察署檢察官
被　　　告　莊順丞
指定辯護人　彭冀湘律師
上列被告因違反毒品危害防制條例等案件，經檢察官提起公訴（
99年度營偵字第788號）及移送併辦（99年度營偵字第909號），
本院判決如下：
    主  文
莊順丞販賣第二級毒品，處有期徒刑柒年捌月。
    事  實
一、緣謝致遠（業經本院判處有期徒刑3月確定在案）於民國99
    年3月27日（起訴書及移送併辦意旨書誤載為99年3月26日，
    經公訴人當庭更正如上，下同）晚上8時30分許，至其友人
    曾慶祥位於臺南市○○區○○路1段662巷31弄17號之住處，
    竊取曾慶祥之妹曾美枝新購、尚未拆封之液晶電視1台（價
    值約新台幣《下同》16,000元；下稱系爭電視）得手後，旋
    於同日晚上11時許，以其門號0000000000號行動電話與莊順
    丞所持用之門號0000000000號行動電話聯絡，欲將系爭電視
    出售予莊順丞，並即搭乘由不知情之黃英展所駕駛之計程車
    ，將系爭電視載往台南市後壁區菁寮308號莊順丞住處，莊
    順丞明知甲基安非他命（起訴書及移送併辦意旨書誤載為安
    非他命，經公訴人當庭更正如上，下同）係毒品危害防制條
    例第2條第2項第2款所示之第二級毒品，非經許可，不得持
    有、販賣，亦明知謝致遠所持有之系爭電視，係竊得之贓物
    ，竟意圖營利，並基於販賣第二級毒品及故買贓物之犯意，
    以價值4000元之甲基安非他命2小包外加現金1000元（即為
    謝致遠支付之計程車來回車資500元及現金500元）與謝致遠
    所竊得之系爭電視互換，而實際販賣第二級毒品甲基安非他
    命予謝致遠並向謝致遠故買系爭電視。嗣因謝致遠涉犯竊盜
    案件，於99年3月29日經警通知至警局到案，警方依謝致遠
    之供述而查悉上情。
二、案經臺南市政府警察局新營分局報告臺灣臺南地方法院檢察
    署檢察官偵查起訴及移送併辦。
    理  由
壹、程序部分
    本件以下所引用之具傳聞性質之證據，除證人謝致遠於警詢
    中之證述，係被告以外之人於審判外之陳述，且被告莊順丞
    及其辯護人均不同意作為證據，依刑事訴訟法第159條第1項
    之規定，原則上即不得作為本案裁判基礎之證據資料外；其
    餘具傳聞性質之證據，檢察官、被告及其辯護人於本案言詞
    辯論終結前，均不爭執其證據能力，本院審酌前開證據之作
    成或取得之狀況，並無非法或不當取證之情事，且經本院於
    審判期日就上開證據依法進行調查、辯論，依刑事訴訟法第
    159條之5規定，均具有證據能力。至以下所引用之不具傳聞
    性質之證據，因非檢警違背法定程序取得之證據，依法自應
    有證據能力。
貳、實體部分
  一訊據被告莊順丞對於證人謝致遠於99年3月27日晚上有搭乘
    計程車攜帶系爭電視，於當日晚上11時許到達伊位於臺南市
    後壁區墨林村菁寮308號住處，系爭電視係曾慶祥之妹曾美
    枝所有，遭謝致遠於同日晚上8時30分許，在台南市○○區
    ○○路1段662巷31弄17號曾慶祥住處所竊取，伊於同日晚上
    ，曾交付第二級毒品甲基安非他命及1000元予證人謝致遠等
    情均不爭執，惟矢口否認有何販賣第二級毒品及故買贓物之
    犯行，辯稱：伊不知系爭電視係謝致遠偷來之贓物，謝致遠
    載電視過來時，伊叫謝致遠載回去，但謝致遠沒有載回去，
    只有說要將系爭電視寄放在伊這裡，伊有交付甲基安非他命
    給謝致遠，但不是換電視的對價云云。惟查：
    (一)證人謝致遠交付予被告之系爭電視，係曾慶祥之妹曾美枝
      所有，遭謝致遠於99年3月27日晚上8時30分許，在台南市
      柳營區○○路○段662巷31弄17號曾慶祥住處所竊取等情，
      為被告所不爭執，且據證人曾美枝、曾慶祥分別於警詢及
      證人謝致遠於偵查及本院審理時證述在卷（見南縣營警偵
      字第0990015386號警卷第13-14頁、第15-17頁；99年度營
      偵字第788號偵查卷第19-20頁，99年度營偵字第909號偵
      查卷第15-17頁，及本院卷第81-83頁），並有現場照片2
      幀在卷可稽（見南縣營警偵字第0990015386號警卷第37頁
      ），又謝致遠所涉上開竊盜犯行，業經本院判處有期徒刑
      3月確定，有判決書及本院卷在卷可稽（見本院卷第73-77
      頁），足認系爭電視係他人失竊之贓物無訛。而證人謝致
      遠於偵查及本院審理時迭次均證稱：伊沒有跟被告說系爭
      電視是伊買的，伊跟被告說電視是隔壁搬的，就是偷拿的
      意思，被告知道伊講的就是偷拿的意思，所以被告知道系
      爭電視是偷來的等語（見99年度營偵字第788號偵查卷第3
      0-31頁，及本院卷第81-82頁），足見被告主觀上對於系
      爭電視為贓物乙情確有所認識；參以系爭電視為全新、尚
      未拆封之狀態，此為被告所不爭執，且據證人曾美枝於警
      詢時證稱其價值約16,000元（見南縣營警偵字第09900153
      86號警卷第13-14頁），而謝致遠搭乘計程車攜帶系爭電
      視前往被告住處時，連計程車之車資都無法給付，焉有能
      力購買系爭電視？再依被告自己於警詢時供稱：謝致遠說
      系爭電視要賣伊4、5千元（見南縣營警偵字第0990015386
      號警卷第8頁），惟系爭電視既係全新、尚未拆封之狀態
      ，若係謝致遠所購入而合法持有，焉有必要以遠低於市價
      之價錢賤賣？凡此均與常情有悖，被告所辯其不知系爭電
      視為贓物乙節，洵不足採。
    (二)次查，證人謝致遠於偵查時證稱：伊偷到系爭電視之後，
      先將電視用機車載到柳營郵局旁邊，然後打電話給被告問
      說伊有電視要賣，看其朋友要不要，被告說先載到被告家
      再說，電話中還沒有講到毒品的事情，伊當時所使用的電
      話是0000000000號，被告的電話是0000000000號，後來伊
      叫無線電計程車，伊坐在前座，電視放在後座，然後就到
      被告位於臺南市後壁區墨林村菁寮308號的住處，到了之
      後被告與其朋友出來接伊，被告的朋友比被告年長，伊在
      被告的住處待了約10分鐘，後來被告的朋友問計程車司機
      說來回有無比較便宜，計程車司機說5百元，伊原本跟被
      告談系爭電視價錢5千元，被告有同意，後來被告有拿1包
      安非他命（註：應係甲基安非他命之誤，理由詳下述，下
      同）出來要給伊，被告自己說那包安非他命價值約3千元
      ，伊說太少了，然後被告的朋友又再拿出1包安非他命給
      伊，兩包安非他命加起來的價值約4千元，然後被告又拿
      了現金5百元差額給伊，而另外5百元的車資是被告的朋友
      拿出來直接拿給計程車司機的，被告的朋友綽號叫「杜伯
      」（台語），伊取得被告與其朋友給伊的安非他命之後回
      到家裡就馬上施用，伊分成4天施用完畢，每天用兩次等
      語（見99年度營偵字第909號偵查卷第15-17頁），嗣於本
      院審理時亦證述：伊有將竊得之系爭電視賣給被告，作為
      購買甲基安非他命之用，伊叫計程車載系爭電視到被告家
      中，賣給被告5千元，被告拿1包甲基安非他命出來，伊嫌
      太少，被告的朋友「杜伯」（台語）又多拿1小包出來，
      加起來價值約4千元的甲基安非他命，再加上計程車車資5
      百元及另外給現金5百元，伊載去的系爭電視就放在被告
      家中，後來伊不知道系爭電視的下落等語（見本院卷第81
      -83頁）；證人即計程車司機黃英展於警詢時亦證稱：伊
      在柳營郵局對面巷口有載1名頭戴帽子的男子到墨林村菁
      寮，該名男子有抱1個大箱子放在座車的後座，到墨林村
      菁寮後，是該乘客以電話通知朋友後再指示伊駕駛至目的
      地，到了目的地時，該男子所聯絡的友人有2人在場等候
      ，即有1名較為年老的男子問伊車錢多少，伊答覆說以正
      常計算由柳營至菁寮來回是7百元，該年老男子向伊出價
      來回算5百元就好，伊允諾好啦，對話當中該乘客下車並
      抱走該箱子，然後要伊等他一下，伊在現場等候約10餘分
      鐘後，該名乘客就返回座車，並在車內對伊說:「講好了5
      百元是不是」，然後隨即拿了5佰元車資給伊，於是伊又
      從墨林村菁寮載該男子回到柳營郵局對面巷口下車離開，
      伊載送該男子回到柳營時，該大箱子沒有隨同回柳營等語
      （見南縣營警偵字第0990015386號警卷第18-20頁），互
      核大致相符，且依證人謝致遠所證雙方互易時，謝致遠係
      以其門號0000000000號行動電話與被告所持用之門號0000
      000000號行動電話聯繫，核與上開2門號於99年3月27日案
      發前後確有密集聯繫之雙向通聯紀錄相符（見99年度營偵
      字第909號偵查卷第41-43頁）；復按甲基安非他命經服用
      後約有70%排泄於尿液中，其於尿液中排出之最長時限，
      受施用劑量、施用方式、個人體質及其代謝情況等因素影
      響，因個案而異，一般可檢出之最長時限為甲基安他命1
      至5天，業經行政院衛生署管制藥品管理局91年10 月3日
      管檢字第110436號函述明綦詳。再按，吸食甲基安非他命
      經由代謝會產生少量的安非他命，而吸食安非他命經由代
      謝不會再產生甲基安非他命，財團法人私立高雄醫學大學
      附設中和紀念醫院93年11月29日高醫附祕字第0930003384
      號函述明此旨甚詳。依上開財團法人私立高雄醫學大學附
      設中和紀念醫院函可知，如尿液中檢驗出甲基安非他命，
      則表示被檢驗人係施用甲基安非他命，而非安非他命，查
      臺南市政府警察局新營分局柳營分駐所警員於99年4月1日
      晚上9時40分許經證人謝致遠同意採其尿液送長榮大學檢
      驗結果，呈甲基安非他命陽性反應，此有長榮大學99年4
      月11日確認報告、台南縣警察局毒品犯罪嫌疑人尿液採驗
      作業管制紀錄清冊影本各1紙在卷可稽（見南縣營警偵字
      第0990018223號警卷第25頁及本院卷第77-1頁），核與證
      人謝致遠之上開證述相符，足認證人謝致遠證述其以系爭
      電視向被告互易取得甲基安非他命及現金後，並有施用甲
      基安非他命之事實，應可採信；另證人謝致遠證稱其以系
      爭電視向被告互易取得甲基安非他命及現金時，被告之友
      人即綽號「杜伯」（台語）者（以下簡稱「杜伯」）亦有
      在場，然謝致遠並不認識「杜伯」，謝致遠所聯絡交易之
      對象均係被告，且謝致遠交付系爭電視之對象亦係被告，
      依其上述證詞，尚不足憑以認定「杜伯」與被告間就販賣
      第二級毒品及故買贓物之犯罪行為有共同犯意聯絡及行為
      分擔，復經本院依職權函臺南市政府警察局新營分局查詢
      謝致遠至該分局柳營分駐所報案、製作筆錄之情形及警局
      查辦「杜伯」之全部相關資料，經該局以100年4月15日南
      市警營偵字第1000005410號函檢附相關資料到院（見本院
      卷第126-153頁），本院並依職權傳喚證人即承辦員警吳
      錦昌、鄭凱夫及證人即綽號「杜伯」之黃惠彬到庭作證（
      見本院卷第160-169頁），復調取本院99年度易字第912號
      黃惠彬毒品案刑事卷宗全卷及黃惠彬之臺灣高等法院被告
      前案紀錄表核閱結果，亦均尚不足憑以認定「杜伯」與被
      告間就販賣第二級毒品及故買贓物之犯罪行為有共同犯意
      聯絡及行為分擔，在此敘明。
    (三)參以被告自己於警詢時先供稱：謝致遠確實拿1部液晶電
      視到伊家，說要賣伊4-5千元，伊跟謝致遠說伊身上沒有
      那麼多錢，不要買，然後謝致遠說他毒癮犯了，拜託伊幫
      忙調毒品給謝致遠吸食，伊跟謝致遠說伊沒有再吃了，伊
      先前還有留下一些，如果要的話先拿去用，伊拿了1小包
      的安非他命（註：應係甲基安非他命之誤，理由同上述，
      下同）毒品給謝致遠，算謝致遠3千元，謝致遠說下次有
      錢才拿給伊，伊回答謝致遠「隨便你」，謝致遠就將該小
      包安非他命拿走，伊帶謝致遠將液晶電視放置在伊家廚房
      ，並對謝致遠說「如果你要電視自己來載」，然後謝致遠
      就離開伊家，謝致遠當天乘坐計程車來伊家，於路程中打
      電話給伊說要來伊家身上沒錢，要伊先幫忙付車資，伊答
      應幫謝致遠付車資，於是伊幫謝致遠先付車資5百元，另
      謝致遠要回家時又說沒錢可以回家，伊又拿5百元給謝致
      遠當車資回家，謝致遠說有錢再還伊，然後就走了等語（
      見南縣營警偵字第0990015386號警卷第8-9頁），嗣於偵
      查中改稱：謝致遠說要寄放電視，謝致遠怕被他媽媽罵，
      說過兩天會拿回去，還叫伊幫忙繳計程車費，謝致遠共向
      伊拿1千元，伊有拿安非他命給謝致遠，約3、4口份量，
      剩下一點點，可以用1次等語（見99年度營偵字第788號偵
      查卷第15-16頁），於偵查中再改稱：謝致遠說液晶電視
      是他買的，要寄放在伊家，伊只有拿價格5、6百元的安非
      他命給謝致遠，伊在警局筆錄說拿了1包安非他命給謝致
      遠，算他3千元，伊當時是跟謝致遠開玩笑的，有拿跟沒
      有拿都沒關係等語（見99年度營偵字第909號偵查卷第22-
      23頁），嗣於本院審理時又改稱：案發當天伊接到謝致遠
      撥的電話，謝致遠只說要過來找伊，然後謝致遠就掛電話
      了，謝致遠將電視交付給伊時，沒有告訴伊電視是如何來
      的，只說要先將電視寄放在伊那邊，伊沒有給謝致遠現金
      等語（見本院卷第172頁反面），茲互核被告自己之上開
      供述，不論就謝致遠究竟有無告訴伊系爭電視之來源、謝
      致遠究竟係要賣或寄放系爭電視、伊交付予謝致遠之甲基
      安非他命之份量為何、伊有無交付謝致遠現金等情節，所
      述均先後相互矛盾，益足證明其上開所辯顯不足採。
    (四)至於被告及辯護人雖於本院審理中聲請傳喚證人黃博衡到
      庭作證，證明案發當日被告並未販賣第二級毒品甲基安非
      他命予謝致遠，然查：證人謝致遠於本院審理時當庭與被
      告對質證稱：案發當日黃博衡並未在場等語（見本院100
      年3月23日審理筆錄），且被告先前於警詢、偵查及本院
      行準備程序時均未供述證人黃博衡於案發時在場，若案發
      時證人黃博衡確實在場，並知悉被告被告並未販賣第二級
      毒品甲基安非他命予謝致遠之情事，則被告焉會對此有利
      於己之重要證人於歷次警詢、偵查及本院開庭時全未提及
      ，此顯與常情有違，故被告事後辯稱證人黃博衡於案發當
      時在場目擊全部過程云云，實在令人難以採信。從而，本
      院認本案事證已明，被告此部分調查證據之聲請，核屬不
      必要，應予駁回。
    (五)再按毒品危害防制條例所稱之「販賣」，係指有償之讓與
      行為，包括以「金錢買賣」或「以物易物」（即互易）等
      態樣在內；祇要行為人在主觀上有藉以營利之意圖，而在
      客觀上有以毒品換取金錢或其他財物之行為，即足當之；
      至於買賣毒品之金額或所換得財物之實際價值如何，以及
      行為人是否因而獲取價差或利潤，均不影響販賣毒品罪之
      成立。本件被告以市值約4千元之甲基安非他命，向謝致
      遠換取價值約16,000元之系爭電視，則其與謝致遠互易之
      動機即係出於營利之意圖。且按販賣甲基安非他命係違法
      行為，非可公然為之，且有其獨特之販售通路及管道，復
      無公定價格，容易增減分裝之份量，而每次買賣之價量，
      可能隨時依雙方關係深淺、資力、需求量及對行情之認知
      、來源是否充裕、查緝鬆嚴、購買者被查獲時供述購買對
      象之可能風險評估等，而異其標準，非可一概而論。關於
      被告上開販賣第二級毒品之犯行，固無從逕憑卷證資料而
      推認其所得獲致之具體利潤金額為何；然查，近年來政府
      為杜絕毒品之氾濫，對於查緝施用及販賣毒品之工作，無
      不嚴加執行，販賣毒品罪又係重罪，設若無利可圖，衡情
      一般持有毒品之人當無輕易將所持有之毒品轉售他人而甘
      冒於再次向他人購買時，被查獲移送法辦並受長期自由刑
      或生命刑剝奪危險之理，且不論係以何包裝之甲基安非他
      命，均可任意分裝或增減其份量，而每次買賣之價量，亦
      隨前開因素而為機動地調整，因之販賣之利得，除經坦承
      犯行，或帳冊價量均臻明確外，委難察得實情。職是之故
      ，縱未確切查得販賣所得賺取之實際差價，但除別有事證
      ，足認係按同一價格轉讓，確未牟利外，尚難執此即認非
      法販賣之事證有所不足，致知過坦承者難辭重典，飾詞否
      認者反得逞僥倖，而失情理之平。準此，被告將毒品甲基
      安非他命，以向謝致遠換取價值16,000元之系爭電視之方
      式，販售予謝致遠，從中應有牟利之意圖，殆無疑義。
    (六)綜上，被告上揭所辯，顯係事後圖卸刑責之詞，不足採信
      。被告販賣第二級毒品及故買贓物之犯行，洵堪認定，應
      依法論科。
  二查甲基安非他命係毒品危害防制條例第2條第2項第2款之第
    二級毒品，不得非法販賣。核被告所為，係犯毒品危害防制
    條例第4條第2項之販賣第二級毒品罪，及刑法第349條第2項
    之故買贓物罪。被告持有第二級毒品甲基安非他命之低度行
    為，應為販賣第二級毒品之高度行為所吸收，不另論罪。被
    告係以一行為而觸犯上開二罪名，為想像競合犯，應依刑法
    第55條規定，從一重之販賣第二級毒品罪處斷。至未扣案之
    門號0000000000號行動電話，係供作一般平常對外聯絡用，
    且現已停用，非被告所使用，業經被告供明在卷（見本院卷
    第173頁），自不予宣告沒收。又被告於本案販賣毒品所得
    之系爭電視，因系爭電視係被害人曾美枝所有，應發還被害
    人，既非被告所有之物，而無從宣告沒收，自無適用毒品危
    害防制條例第19條第1項規定，如全部或一部不能沒收時，
    追徵其價額或以其財產抵償之餘地，併予敘明。
  三爰審酌被告正值青壯年，竟不事正當營生，不顧甲基安非他
    命流毒無窮，販賣甲基安非他命供他人施用，對人身有莫大
    戕害，危害國民身體健康及社會風氣，兼衡被告犯後仍飾詞
    責，惟其犯行次數僅一次，所得利益不多，及被告之素行、
    智識程度、犯罪動機、目的等一切情狀，量處如主文所示之
    刑，以資懲儆。
據上論斷，應依刑事訴訟法第299條第1項前段，毒品危害防制條
例第4條第2項，刑法第11條前段、第349條第2項、第55條，刑法
施行法第1條之1，判決如主文。
本案經檢察官黃郁如到庭執行職務。
中    華    民    國   100    年    6     月    3     日
                  刑事第八庭    審判長法  官  黃瑪玲
                                      法  官  蔡奇秀
                                      法  官  林欣玲
以上正本證明與原本無異。
如不服本判決，應於收受本判決後10日內，向本院提出上訴書狀
，並應敘述具體理由。其未敘述上訴理由者，應於上訴期間屆滿
後20日內向本院補提理由書狀（均須按他造當事人之人數附繕本
）「切勿逕送上級法院」。
                                      書記官  張宜柔
中    華    民    國   100    年    6     月    7     日
附錄本案論罪科刑法條：
毒品危害防制條例第4條
製造、運輸、販賣第一級毒品者，處死刑或無期徒刑；處無期徒
刑者，得併科新臺幣 2 千萬元以下罰金。
製造、運輸、販賣第二級毒品者，處無期徒刑或 7 年以上有期
徒刑，得併科新臺幣 1 千萬元以下罰金。